臺灣桃園地方法院刑事判決
                                      110年度訴字第151號
公  訴  人  臺灣桃園地方檢察署檢察官  
被      告  林韋奇


指定辯護人  本院公設辯護人廖彥傑
上列被告因毒品危害防制條例案件，經檢察官提起公訴（109年
度偵字第28460號、110年度偵字第3704號），本院判決如下：
    主  文
林韋奇犯販賣第二級毒品罪，處有期徒刑貳年陸月。未扣案之犯
罪所得新臺幣伍佰元沒收，於全部或一部不能沒收或不宜執行沒
收時，追徵其價額。
    事  實
一、林韋奇知悉第二級毒品甲基安非他命為毒品危害防制條例公
    告列管之第二級毒品，依法不得販賣，竟基於販賣第二級毒
    品甲基安非他命之犯意，於民國109年8月30日上午10時35分
    許，在桃園市○○區○○街00號之衛生福利部桃園療養院（下稱
    桃園療養院）停車場旁之萬應宮外，將第二級毒品甲基安非
    他命1包（含袋毛重0.55公克），以新臺幣（下同）500元之
    代價，出售予葉人福（所涉持有第二級毒品案件，業經本院
    以110年度桃簡字第145號判處拘役25日確定）。嗣於同日上
    午約11時10分許，因葉讚賢騎乘車牌號碼000-000號普通重
    型機車搭載葉人福而為警在桃園市桃園區中山路與國際路口
    攔查，並扣得葉人福上揭甫購得之第二級毒品甲基安非他命
    1包，復因葉人福供出販賣毒品上源，經警循線調閱桃園療
    養院內監視器影像畫面而查悉上情。
二、案經桃園市政府警察局桃園分局移送臺灣桃園地方檢察署檢
    察官偵查起訴。
　　理  由
壹、程序事項：　　
一、按被告以外之人於審判外之陳述，雖不符合同法第159 條之
    1 至第159 條之4 之規定，但經當事人於審判程序同意作為
    證據，法院審酌該言詞陳述或書面陳述作成時之情況，認為
    適當者，亦得為證據。刑事訴訟法第159 條之5第1項定有明
    文。查，本案判決所引用之供述證據，因檢察官、被告林韋
    奇及其辯護人均同意有證據能力（見本院卷第77頁），復經
    本院審酌該等證據之取得並無違法情形，且與待證事實具有
    關連性，證明力亦無顯然過低或顯不可信之情形，認以之作
    為證據使用均屬適當，揆諸前開規定，前揭證據資料均有證
    據能力。
二、本判決以下所引用之非供述證據，均與本件事實具有自然關
    聯性，且核屬書證、物證性質，又查無事證足認有違背法定
    程序或經偽造、變造所取得等證據排除之情事，復經本院依
    刑事訴訟法第164 條、第165 條踐行物證、書證之調查程序
    ，堪認均具有證據能力。
貳、實體事項
一、認定犯罪事實所憑證據及理由：
　㈠上開事實，業據被告林韋奇於警詢、偵訊及本院準備程序及
    審理時均坦承不諱（見偵卷23-27、115-117 頁；他卷第117
    -118頁；本院卷第76、126 頁），核與證人即購毒者葉人福
    、證人葉讚賢於警詢及偵查中之證述大致相符（見偵卷第65
    -72、143-145 頁，他卷第75-79頁），並有葉人福為警查扣
    手機聯絡人詳細資料頁面截圖、毒品案件被告通聯紀錄表、
    本院109 年度聲搜字第1084號搜索票、桃園市政府警察局桃
    園分局偵查報告書、桃園市政府警察局桃園分局搜索扣押筆
    錄、扣押物品目錄表、扣押物照片、桃園市○○區○○街00號桃
    園療養院監視器畫面翻拍照片、109 年8 月30日桃園市桃園
    區龍壽街與龍泉⼀街口監視器畫面翻拍照片、桃園市八德區
    中華路與永豐路口監視器畫面翻拍照片、重型機車之車主資
    料、案件資料查詢表、桃園市桃園區永安路與力行路口之監
    視器畫面翻拍照片等件在卷可稽（見他卷第21-23、19、83
    頁，偵卷第11、13-17、43-47、53-57、77-81、86-91、89-
    92、93-94頁），復有葉人福經扣案之甲基安非他命1 小包
    在卷可佐，前開扣案物經送檢驗，確檢出甲基安非他命成分
    ，有詮昕科技股份有限公司109 年9 月29日報告編號D00000
    00號毒品原物檢驗報告在卷可憑（見他卷第83頁），足認被
    告前開任意性自白確與事實相符，堪以採信。
　㈡按販賣毒品係政府嚴予查緝之違法行為，且可任意分裝或增
    減其分量，各次買賣之價格，當亦各有差異，隨供需雙方之
    資力、關係之深淺、需求之數量、貨源之充裕與否、販賣者
    對於資金之需求如何即殷切與否，以及政府查緝之態度，進
    而為各種不同之風險評估，而為機動性之調整，因之販賣之
    利得，除經坦承犯行，或帳冊價量均記載明確外，委難察得
    實情，是縱未確切查得販賣賺取之實際差價，但除別有事證
    ，足認係按同一價格轉讓，確未牟利之情形外，尚難執此認
    非法販賣之事證有所不足，致知過坦承者難辭重典，飾詞否
    認者反得逞僥倖，而失情理之平。況，販賣者從各種「價差
    」或「量差」或「稀釋純度」謀取利潤方式，或有差異，然
    其所圖利益之非法販賣行為目的，則屬相同，並無二致；衡
    諸毒品取得不易，量微價高，依一般社會通念以觀，凡為販
    賣之不法勾當者，倘非以牟利為其主要誘因及目的，應無甘
    冒被查緝法辦重刑之危險，平白無端義務為該買賣之工作，
    是其販入之價格必較售出之價格低廉，而有從中賺取買賣差
    價牟利之意圖及事實，應屬符合論理法則且不違背社會通常
    經驗之合理判斷。再販賣毒品之所謂販賣行為，係行為人基
    於營利之目的，而販入或賣出毒品而言。販賣毒品者，其主
    觀上有營利之意圖，且客觀上有販賣之行為即足構成，至於
    實際上是否已經獲利則非所問。又毒品危害防制條例所稱之
    「販賣」，係指有償之讓與行為，包括以「金錢買賣」或「
    以物易物」（即互易）等態樣在內；祇要行為人在主觀上有
    藉以營利之意圖，而在客觀上有以毒品換取金錢或其他財物
    之行為，即足當之；至於買賣毒品之金額或所換得財物之實
    際價值如何，以及行為人是否因而獲取價差或利潤，均不影
    響販賣毒品罪之成立（最高法院104年度台上字第356號判決
    意旨參照）；而被告於本院準備程序供稱係因缺錢加油，而
    將本案毒品出售換錢等語（見本院卷第76頁），而證人葉人
    福於偵查中證稱：案發當日，被告向我兜售甲基安非他命，
    原先是開價1500元，但我說我錢不夠，所以最後以500元買
    了一包等語（見偵卷第140頁），是自被告與證人議價之過
    程觀之，堪認被告主觀上仍有營利之意圖，自不因實際磋商
    結果，該次最後實際上被告是否確有獲利而有不同。
　㈢綜上所述，本案事證明確，被告犯行洵堪認定，應依法論科
    。　　　
二、論罪科刑：　　
  ㈠核被告林韋奇所為，係犯毒品危害防制條例第4條第2項販賣
    第二級毒品罪。被告因販賣而持有第二級毒品甲基安非他命
    之低度行為，應為販賣之高度行為所吸收，不另論罪。
　㈡被告就本案販賣第二級毒品犯行，於偵查及審判中均自白犯
    行，業如前述，應依毒品危害防制條例第17條第2 項規定，
    減輕其刑。
　㈢毒品危害防制條例第17條第1 項關於供出毒品來源，因而查
    獲其他正犯或共犯者，減輕或免除其刑之規定，旨在鼓勵被
    告或犯罪嫌疑人具體提供其毒品上游，使偵查機關得據以擴
    大追查毒品來源，俾有效斷絕毒品之供給，以杜絕毒品泛濫
    ，因此若被告願意供出毒品來源之上手，並因而使偵查機關
    查獲其他正犯或共犯者，固可邀上開減免其刑之寬典。惟該
    條項所指「因而查獲」之「查獲」係屬偵查機關之權限，而
    非法院之職權。故倘被告被查獲後供出毒品來源之線索，自
    應由偵查機關負責調查核實，法院原則上依訴訟進行程度，
    向相關偵查機關查詢，並根據偵查機關已蒐集之資料綜合判
    斷，而據以論斷被告所為是否符合上述減免其刑規定之要件
    （最高法院111年度台上字第101號判決意旨參照）。查被告
    於偵查中固有供承其本案販賣與葉人福之毒品來源係胡東陽
    ，惟除被告單一指述外，並未有其他積極證據、事證證明本
    案毒品來源為胡東陽，因此並無因被告供述而查獲本案毒品
    之其他正犯或共犯等情，有臺灣桃園地方檢察署110年8月20
    日函及該署檢察官110年12月5日110年度偵字第32543號不起
    訴處分書在卷可憑（見本院卷第89、129-130頁）。則依偵
    查機關上開資料綜合判斷，尚無從證明胡東陽已達涉嫌販賣
    本案毒品與被告或與被告共同販賣本案毒品之犯罪起訴門檻
    ，足徵本案並無因被告之供述而查獲正犯或共犯之事實，顯
    與毒品危害防制條例第17條第1項減免其刑規定要件不合而
    無從適用。
　㈣按犯罪之情狀顯可憫恕，認科以最低刑度仍嫌過重者，得酌
    量減輕其刑，刑法第59條定有明文。所謂「顯可憫恕」，係
    指被告之犯行有情輕法重之情，客觀上足以引起一般人同情
    ，處以法定最低刑度仍失之過苛，尚堪憫恕之情形而言；另
    毒品危害防制條例第17條第2項之增訂，其立法意旨在使製
    造、販賣或運輸毒品案件之刑事訴訟程序儘早確定，鼓勵被
    告自白認罪，開啟其自新之路，採行寬厚之刑事政策，當無
    排除刑法第59條規定同時適用之理。再者，販賣毒品之人，
    其原因動機不一，犯罪情節未必盡同，或有大盤毒梟者，亦
    有中、小盤之分，甚或僅止於吸毒者友儕間為求互通有無，
    其販賣行為所造成危害社會之程度自屬有異，法律科處此類
    犯罪，所設之法定最低本刑卻相同，不可謂不重。倘依其情
    狀處以相當之有期徒刑，即足以懲儆，並可達防衛社會之目
    的者，自非不可依客觀之犯行與主觀之惡性二者加以考量其
    情狀，是否有可資憫恕之處，適用刑法第59條之規定酌量減
    輕其刑，期使個案裁判之量刑，能斟酌至當，符合比例原則
    （最高法院95年度台上字第788號判決意旨參照）。又適用
    刑法第59條酌量減輕其刑時，並不排除同法第57條所列舉10
    款事由之審酌（最高法院70年度第6次刑事庭會議決議參照
    ）。從而，本院審酌被告所為販賣第二級毒品予葉人福之犯
    行，雖戕害國民健康，助長施用毒品惡習，所為殊值非難，
    但本案被告販賣第二級毒品之對象僅有1人，交易次數僅為1
    次，且販賣數量及交易金額均微，足見被告本案販賣毒品之
    惡性與犯罪情節核均與大量走私進口或大量販賣毒品之所謂
    「大盤」、「中盤」毒販有重大差異，論其情節，惡性尚非
    重大不赦，考量被告已於偵查中及本院審理時承認犯行，難
    謂無悔意，若以毒品危害防制條例第4條第2項所規定之法定
    本刑減輕後之最低度刑而科處5年以上有期徒刑，仍屬情輕
    法重，在客觀上應足以引起一般之同情，尚有堪資憫恕之處
    ，本院認依其情狀處以相當之有期徒刑，即足以懲儆，並可
    達防衛社會之目的，爰適用刑法第59條之規定，酌量減輕其
    刑，並依刑法第70條之規定，遞減其刑。
  ㈤爰以行為人之責任為基礎，審酌被告明知毒品具有成癮性、
    濫用性，對社會深具危害，仍販賣第二級毒品牟利，助長毒
    品流通及泛濫，危害社會治安，所為實有不該。惟念其始終
    坦承犯行，就取得毒品之來源及過程有所供述，雖因證據不
    足而未能查獲毒品上游，然應有悔悟之意之犯後態度，兼衡
    其犯罪動機、目的、手段、販賣第二級毒品之次數、數量、
    交易金額，及於警詢自述之智識程度、職業、家庭經濟狀況
    等一切情狀，量處如主文所示之刑。  　
三、沒收：
　㈠按犯罪所得，屬於犯罪行為人者，沒收之，於全部或一部不
    能沒收或不宜執行沒收時，追徵其價額；刑法第38條之1 第
    1 項前段、第3 項分別定有明文。查被告就本件販賣第二級
    毒品所得為500 元，雖未扣案，惟既係被告因本件犯罪所得
    之財物，爰依刑法第38條之1 第1 項前段、第3 項規定諭知
    沒收，如全部或一部不能沒收或不宜執行沒收時，追徵其價
    額。
　㈡扣案如附表所示之物，固為被告所有，然依卷內現存證據無
    從證明上開扣案物品與本案販賣第二級毒品犯行有何關聯，
    爰均不予宣告沒收。
據上論斷，應依刑事訴訟法第299 條第1 項前段，判決如主文。
本案經檢察官崔秉君提起公訴，檢察官高玉奇到庭執行職務。　
中　　華　　民　　國　　111 　年　　3 　　月　　18　　日
                  刑事第五庭審判長法　官　呂世文
　　　　　　　　　                法  官  陳郁融
　　　　　　　　　                法  官  李敬之
以上正本證明與原本無異。
如不服本判決應於收受判決後20日內向本院提出上訴書狀，並應
敘述具體理由。其未敘述上訴理由者，應於上訴期間屆滿後20日
內向本院補提理由書(均須按他造當事人之人數附繕本)「切勿逕
送上級法院」。 
　　　　　　　　　　　　　　　書記官　鐘柏翰　　　　　　
中　　華　　民　　國　　111 　年　　3 　　月　　21　　日


毒品危害防制條例第4條
製造、運輸、販賣第一級毒品者，處死刑或無期徒刑；處無期徒
刑者，得併科新臺幣3千萬元以下罰金。
製造、運輸、販賣第二級毒品者，處無期徒刑或10年以上有期徒
刑，得併科新臺幣1千5百萬元以下罰金。
製造、運輸、販賣第三級毒品者，處7年以上有期徒刑，得併科
新臺幣1千萬元以下罰金。
製造、運輸、販賣第四級毒品者，處5年以上12年以下有期徒刑
，得併科新臺幣5百萬元以下罰金。
製造、運輸、販賣專供製造或施用毒品之器具者，處1年以上7年
以下有期徒刑，得併科新臺幣1百50萬元以下罰金。
前五項之未遂犯罰之。


附表：
編號 扣案物名稱及數量 1 玻璃球吸食器1組 2 削尖吸管2支 3 OPPO廠牌手機1支（IMEI：000000000000000、000000000000000）